【裁判字號】    97,交聲,1684
【裁判日期】    970711
【裁判案由】    違反道路交通管理處罰條例聲明異議
【裁判全文】
臺灣臺北地方法院交通事件裁定        97年度交聲字第1684號
原處分機關  臺北市交通事件裁決所
聲明異議人
即受處分人  甲○○
上列異議人即受處分人因違反道路交通管理處罰條例案件，對於
原處分機關於民國97年5月30日所為之處分（原處分案號：北市
裁四字第裁22-C00000000號）聲明異議，本院裁定如下：
    主  文
原處分撤銷。
甲○○汽車駕駛人，在禁止臨時停車處所停車，處罰鍰新臺幣陸
佰元。
    理  由
一、按道路交通管理處罰條例第3條第3款規定：「人行道係指為
    專供行人通行之騎樓、走廊，及劃設供行人行走之地面道路
    ，與人行天橋及人行地下道」。又人行道不得臨時停車，且
    禁止臨時停車處所不得停車，亦為道路交通安全規則第111
    條第1項第1款、第112條第1項第1款所明定。再按汽車駕駛
    人在禁止臨時停車處所停車者，處新臺幣600元以上1,200元
    以下罰鍰，為道路交通管理處罰條例第56條第1項第1款所規
    定；再本條例所稱之汽車包括機器腳踏車，道路交通管理條
    例第3條第8款亦定有明文。
二、本件原處分意旨略以：異議人即受處分人甲○○所有之車牌
    號碼AXK-281號重型機車於民國96年6月18日9時35分許，在
    臺北縣板橋市○○○路上禁止臨時停車處所（人行道）上停
    車，經臺北縣政府警察局板橋分局交通分隊警員填製北縣警
    交字第C00000000號舉發違反道路交通管理事件通知單（以
    下簡稱「舉發通知單」）舉發，嗣異議人於舉發通知單上所
    載之應到案日期（96年7月4日）當天向原處分機關提出陳述
    書（申訴），經上開分局調查結果，仍認定受處分人有違反
    前揭道路交通管理處罰條例第56條第1項第1款之違規行為，
    原處分機關即臺北市交通事件裁決所乃依道路交通管理處罰
    條例第56條第1項第1款之規定，以受處分人確有在禁止臨時
    停車處所停車之違規行為，以北市裁四字第裁22-C00000000
    號裁決書裁處受處分人罰鍰（下同）1,200元，有前揭舉發
    通知單、臺北市交通事件裁決所、臺北縣政府警察局板橋分
    局書函各1紙在卷足憑。
三、異議人聲明異議意旨略以：伊所有之車號AXK-281號光陽廠
    牌機車於96年6月18日9時35分許，停於臺北縣漢生東路紅磚
    道時被拖吊，致遭裁決應處600元，伊因未收到裁決所函，
    經查以「查無此號」原件退回原寄局，後於97年6月5日收到
    裁決書，罰鍰1200元，交通裁罰機關未善盡通告之責，原處
    分機關所為之處分顯然有錯誤，為此聲明異議，請求撤銷原
    處分。又受處分人所停車處原設有機車停車格，後被灰色漆
    覆蓋，一直以來都有機車停放該處，該路段從未設立禁止停
    車交通號誌或任何警語，易使民眾混淆，且觀察周邊路段，
    板橋市○○路設有禁止停車道路標誌，卻劃有機車停車格，
    令民眾無所適從，從而認板橋分局交通分隊所為之處分顯有
    錯誤，請求撤銷原處分云云。
四、經查：
    (一)異議人所有之前揭重型機車，因於前揭舉發時間，停放於
      臺北縣板橋市○○○路紅磚道上，經臺北縣政府警察局板
      橋分局交通分隊警員填製前揭舉發通知單舉發，異議人對
      此事實並不爭執，並有舉發通知單在卷可稽，堪信屬實。
    (二)雖異議人以舉發路段從未設立禁止停車交通號誌或任何警
      語，易使民眾混淆，惟紅磚道既為人行道，依前揭規定即
      不得停車，屬禁止停車之處所，自不待主管機關另立禁止
      停車之標誌，任何駕駛人即應遵守，況異議人自承該路段
      原設之機車停車格已被灰色漆覆蓋，即表示其明知該路段
      已不得停車。又法律已規定禁止臨時停車之處所，人民即
      有受守法之義務而不去停車，並不會因為有其他人將機車
      停於該人行道上，即認該紅磚人行道為得隨意停車之處所
      ，至於其他機車是否有違規停車之情形，乃警方應依法舉
      發之問題，縱他人在同一處所或附近有違規停車而未經警
      舉發，亦屬警方執法不嚴所致，尚不得採為自己得不受處
      罰之藉口。至於異議人所指板橋市○○路設有禁止停車道
      路標誌，卻劃有機車停車格一節，與異議人是否違規停車
      無關聯性，不影響本件之認定。
    (三)又異議人確曾於舉發通知單上所載之應到案日期（96年7
      月4日）當天向原處分機關提出陳述書（申訴），有原處
      分機關96年8月28日北市裁三字第09637122900號函在卷可
      稽（見本院卷第8頁）。再查該函所載寄送與異議人之住
      址為臺北市○○區○○街42巷「15號」3樓，顯然與異議
      人於交通監理機關所登記之住址為臺北市○○區○○街42
      巷「5號」3樓（本件裁決書所載之住址即此地址）不符，
      以致前開原處分機關之函文並未送達與異議人，而經郵務
      人員以「查無此號」退回，有信封影本在卷可查（見本院
      卷第7頁），是異議人就此部分之異議尚屬有據，但此仍
      不影響異議人本件交通違規（在禁止臨時停車之紅磚人行
      道停車）行為之成立。
五、綜上所述，本件異議人確有於舉發違規時、地，在禁止臨時
    停車處所停車之違規行為，原處分機關以道路交通管理處罰
    條例第56條第1項第1款之規定裁罰，即屬有據。惟異議人既
    於舉發通知單上所載之應到案日期96年7月4日當天向原處分
    機關提出陳述書，係因原處分機關未將前函送達與異議人，
    以致異議人無法依該函所載於「96年9月23日」前至原處分
    機關洽辦，或至郵局購買匯票600元繳清該函所指之罰鍰，
    原處分機關逕依道路交通管理處罰條例第56條第1項第1款、
    違反道路交通管理事件統一裁罰基準及處理細則之規定，裁
    罰異議人該條款之最高額1,200元，難謂允洽，自應由本院
    將原處分撤銷，依道路交通管理處罰條例第56條第第1項第1
    款、違反道路交通管理事件統一裁罰基準及處理細則暨違反
    道路交通管理事件統一裁罰基準表之規定，以機器腳踏車最
    低罰鍰金額600元裁罰異議人，以資適法。
據上論斷，應依道路交通案件處理辦法第20條前段，裁定如主文
。
中    華    民    國    97    年    7     月    11    日
                           交通法庭法  官  林春鈴
以上正本證明與原本無異。
如不服本裁定，應於送達後5日內，向本院提出抗告狀。
                                   書記官  黃鈴容
中    華    民    國    97    年    7     月    11    日


司法院資訊處製作；財團法人民間司法改革基金會備份。
